【裁判字號】    97,訴,100
【裁判日期】    970717
【裁判案由】    毒品危害防制條例
【裁判全文】
臺灣基隆地方法院刑事判決               97年度訴字第100號
公  訴  人  臺灣基隆地方法院檢察署檢察官
被      告  戊○○
選任辯護人  林宇文律師
            張漢榮律師
上列被告因毒品危害防制條例案件，經檢察官提起公訴（96年度
偵字第4794號），本院判決如下︰
    主  文
戊○○無罪。
    理  由
一、公訴意旨及補充理由書略以：被告戊○○意圖牟利，於民國
    95年12月2 日下午，經由甲○○先與乙○○、丁○○電話聯
    絡販賣第一級毒品海洛因之交易金額、地點，再由被告將海
    洛因交予甲○○，在內湖德安百貨前，販賣第一級毒品海洛
    因予丁○○，得款新臺幣3千元後，將3千元交予被告，因認
    被告涉犯毒品危害防制條例第4條第1項之販賣第一級毒品罪
    。
二、按犯罪事實應依證據認定之，無證據不得認定其犯罪事實。
    又不能證明被告犯罪者，應諭知無罪之判決，刑事訴訟法第
    154條第2項、第301條第1項分別定有明文。再按，事實之認
    定，應憑證據，如未能發現相當證據，或證據不足以證明，
    自不能以推測或擬制之方法，為裁判基礎；且認定不利於被
    告之事實須依積極證據，苟積極證據不足為不利於被告事實
    之認定時，即應為有利於被告之認定；另認定犯罪事實所憑
    之證據，雖不以直接證據為限，間接證據亦包括在內，然無
    論直接證據或間接證據，其為訴訟上之證明，須於通常一般
    之人均不致有所懷疑，而得確信其為真實之程度者，始得據
    之為有罪之認定，倘其證明尚未達到此一程度，而有合理之
    懷疑存在，無從使事實審法院得有罪之確信時，即應由法院
    為諭知被告無罪之判決（最高法院40年臺上字第86號、30年
    上字第816號、76年臺上字第4986號判例參照）。
三、公訴人認被告涉犯販賣第一級毒品海洛因罪嫌，無非係以被
    告與甲○○間於95年12月2 日之通話監聽譯文及證人己○○
    之證述資為論據。
四、被告於本院審理時堅決否認有何販賣第一級毒品海洛因之犯
    行，並辯稱：伊於95年12月2日14時46分37 秒與甲○○之通
    話內容係因伊之前打電話予綽號「小劉」之男子欲向其購買
    海洛因，因「小劉」說四分之一錢1小包的海洛因要6千元，
    伊身上只有3千元，沒多久甲○○打電話給伊，問伊有無海
    洛因一點給她，伊說沒，有伊身上只有3千元要買錢不夠，
    甲○○就說她出3千元好了一起買，之後伊再打電話給「小
    劉」向「小劉」購買第一級毒品海洛因，伊並請「小劉」分
    裝成2包，約在內湖成功路交易，由伊將6千元交予「小劉」
    ，「小劉」將分裝好之2包海洛因，1包交給予伊，1 包交給
    甲○○，之後，伊與甲○○即各自離開，伊並不知甲○○將
    買到的海洛因作何處理，直至當日晚上，甲○○才又打電話
    給伊，向伊告知他人抱怨買到的海洛因品質不好，要求要退
    等語；被告辯護人為其辯稱：證人丁○○、乙○○之證言，
    僅能證明其等與甲○○間有買賣毒品或轉讓毒品之事實，無
    從證明毒品之來源來自於被告，且本案並無毒品扣案，無從
    確定監聽譯文中所指之毒品是海洛因還是葡萄糖等語。經查
    ：
  (一)據證人即本案承辦之員警己○○於本院審理時之證述：「我
    們金山分局有向士林地檢署聲請監聽，監聽鄭子煌00000000
    00使用之號碼為主，之後在監聽過程中，有監聽到戊○○在
    販賣毒品，依據我們經驗判斷戊○○是鄭子煌的毒品上游，
    所以再聲請監聽戊○○的電話0000000000，另外戊○○還有
    好幾支電話在使用，但是以這支電話為代表，在監聽000000
    0000手機時，因鄭子煌已經入監，該支手機是由其同居人甲○○在使用，有監聽到甲○○與戊○○的通話。丁○○是使
    用0000000000透過其友人乙○○0000000000電話，向甲○○
    表示丁○○要購買第一級毒品海洛因3 千元，丁○○再打電
    話給甲○○，甲○○再打給戊○○，他們3 人約在台北市○○區○○路德安百貨附近交易，由丁○○透過甲○○向戊○○購買毒品海洛因，戊○○將毒品海洛因交給甲○○後，甲○○有先洗過（就是加入葡萄糖稀釋），再從中拿取3 千元
    量的海洛因交給丁○○，丁○○跟戊○○並不認識，2 人之
    間不會直接交易，是透過甲○○交易。」、「（問：你後來
    有無再去問丁○○？）有。」、「（問：丁○○講的過程如
    何？）與監聽的內容相符，而且我有播放監聽的錄音帶給他
    聽，他承認錄音帶內的聲音是他的聲音，他是把買海洛因的
    3千元交給甲○○，也是甲○○將3千元的海洛因交給他。」
    、「（問：丁○○與甲○○正確的交易時間？）95年12月2
    日15時左右。」等情（詳本院97年5月19日審判筆錄第4頁）
    ；
  (二)據證人丁○○於本院97年5月19日審理時結證：「（問：監
    聽譯文上0000000000是不是你使用的電話？）（提示1013號
    偵查卷第115、116頁之95年12月2日14時48分29秒、14時56
    分26秒、15時35分13秒、16時55分56秒與0000000000號通話
    之監聽譯文）對，這4 通電話的通話對象是乙○○介紹的一
    個女生，我不認識她，前3 通都是那個女的打電話給我，最
    後1 通我查通話紀錄回撥給那女的」、「（問：與你通話該
    名女子為何會打電話給你？）因我請朋友乙○○介紹，我要
    買海洛因買3 千元，我找不到人可以買，請乙○○介紹，然
    後由我自己跟賣方接洽」、「（問：上開4 通電話內容？）
    第1通14時48分29秒，內容是我跟乙○○介紹的女子約好在
    內湖德安百貨交易，購買海洛因3千元，我告訴該名女子我
    會叫乙○○來載我，該名女子叫我到德安百貨時再打電話給
    她。第2通14時56分26 秒，內容是我打算向該名女子購買多
    一點的海洛因，基本上是買3 千元，我告訴她我們要過去了
    。第3通是15時35分13 秒，內容是我與乙○○搭計程車已經
    到了內湖德安百貨樓下的麥當勞，該名女子稱對方比我先出
    門但還沒有到，叫我等一下。通完電話後，我在那裡等，等
    了20分鐘左右乙○○看到該名女子，告訴我她到了，該名女
    子1 個人到麥當勞前面的大馬路，我跟乙○○一起過去，我
    就把3 千元交給該名女子，該名女子就把1包海洛因交給我，
    重量我不知道，我就跟乙○○離開，我就自行回到我汐止租
    屋處，我現在已經搬走了，地址是在新台五路上，詳細地址
    我不清楚了，乙○○也自行離開。我一回到租屋處，就把海
    洛因摻在香菸裡面吸食，我全部捲在1根香菸裡面1次就施用
    完了，我吸食完後沒有什麼感覺，只有一點點暈暈的感覺，
    品質很不好，跟我以前施用海洛因後頭會很暈差很多，我以
    前也是用摻在香菸內的方式施用海洛因有2次，這2次的海洛
    因不是跟該名女子買的，跟該名女子買的這1次，是我第3次
    施用海洛因，但是只有跟該名女子買這1次。第4通16時55分
    56秒，我打電話給該名女子，說跟她買的海洛因效果不好，
    好像糖很多，我向該名女子講注射20cc，實際上我是摻在香
    菸裡面，我是大約計算一下量而已，我說一點感覺都沒有，
    該名女子說她要打電話跟對方說，我當時以為可以退錢，就
    向該名女子說晚一點再跟她聯絡，我有對該名女子說賣給我
    的海洛因好像洗太過了，該名女子說喔，我有問該名女子說
    四分之一錢的海洛因價格多少，她說6 千元，我問她可不可
    以試一下，她說沒有在試的，我有問她她那邊的東西如何，
    她說她賣給別人的都可以，我有問她是不是賣給我的，跟之
    前賣給別人的不同來源，她說她之前都可以，我就叫她幫我
    看看還有沒有，該名女子說如果我要她要叫人準備，後來我
    就沒有打電話給她。第5通17時29分34 秒，該名女子打電話
    給我，我問她可不可以過來汐止，該名女子問我要多少，問
    我是不是在汐止，我說我在汐止，我要四分之一錢的海洛因
    ，該名女子說她再問看看，不然她要叫他拿給我，我說好。
    之後並沒有交易成功。我跟該名女子只有在內湖德安百貨交
    易成功1次。」、「（問：95年12月2日14時45分41秒000000
    0000與0000000000的通話內容，有何意見？）（提示上開偵
    卷114頁監聽譯文）沒有意見，譯文中的0000000000 是我的
    電話，我的綽號是ㄚ瑋，我是跟乙○○講說我要買海洛因3
    千元，所以乙○○幫我聯絡要購買海洛因3 千元，我的身形
    是矮矮瘦瘦的沒錯，我之前跟該名女子應該沒有見過面。」
    、「（問：97年5月8日在本院法警室之警詢筆錄，是否實在
    ？）（提示警詢筆錄）這些內容都是我基於自由意志講出來
    的，但其中我說我總共向甲○○購買2 次毒品海洛因這部分
    要更正，我實際上只向甲○○購買1 次毒品海洛因而已，我
    只見過甲○○1 次面，就是剛剛我說在德安百貨門口見面那
    一次。」（詳本院97年5月19日審判筆錄第6-9頁）；嗣於本
    院97年6月16日審理時證稱：「（問：95年12月2日下午到內
    湖德安百貨麥當勞附近向甲○○購買3千元海洛因時，有無
    見到戊○○？）沒有。」、「（問：你是不知道上開你向甲○○購買3千元的海洛因的來源是否來自戊○○？）不知道
    。」等情（詳本院97年6月16日審理筆錄第10頁）；
  (三)據證人乙○○於本院97 年6月16日審理時結證：「（提示95
    年12月2日通聯譯文，1013號偵卷第114 頁第3通、4794號偵
    卷第111頁第1通）（問：95年12月2日14時45分41秒0000000
    000打給00000000 00，這通是否是你跟甲○○的通話，內容
    為何？）對，丁○○打電話給我，他是打我的0000000000電
    話，因為丁○○跟我說他朋友要用海洛因，因為他找不到海
    洛因，他要我打電話，我知道甲○○那邊有海洛因，因為我
    以前有跟甲○○買過1次5百元安非他命，地點在汐止時間大
    約是在95年11月間，我跟甲○○買安非他命時，她有跟我說
    過她有海洛因，．．．，然後我就幫丁○○打這通電話，我
    有跟甲○○講丁○○的聯絡電話0000000000，我跟甲○○講
    阿偉即丁○○要買海洛因3 張，3張就是指3千元，甲○○講
    說那一個阿偉，我說我有帶阿偉去見過甲○○，我有說阿偉
    是矮矮瘦瘦的我有帶阿偉給甲○○見過，甲○○說她有見過
    ，我回答對，甲○○問我說阿偉要拿什麼東西，我回答阿偉
    要女的，女的是指海洛因，甲○○說好說她再問問看。當時
    我在家裡打電話，丁○○人不在我家，也不在我旁邊。」、
    「（提示95年12月2日通聯譯文，4794號偵卷第112-1頁第3
    通）（問：95年12月2日16時50分36秒0000000000打給0000
    000000，這通電話是否你打給甲○○，通話內容為何？）這
    通電話是我打給甲○○，內容是因為阿偉打電話告訴我，他
    去向甲○○買的海洛因不好，丁○○打電話給我後，我就打
    電話給甲○○，我跟甲○○說海洛因不好，阿偉說可不可以
    退貨，甲○○說不可以，說海洛因拿去了不可以退貨，甲○○說下次要買海洛因要提早講，我有跟甲○○說我現在在做
    事沒有碰這個東西，阿偉跟我不錯，我就介紹阿偉給甲○○
    認識，甲○○有告訴我，叫我跟丁○○講等一下再打電話給
    她。」、「（問：95年12月2日下午你介紹丁○○向甲○○
    到內湖德安百貨麥勞附近向甲○○購買3千元海洛因時，有
    無見到戊○○？）我沒有見過戊○○。」、「（問：你是否
    知道上開丁○○向甲○○購買3 千元的海洛因的來源是否來
    自戊○○？）我不知道。」等情（詳本院97年6月16 日審理
    筆錄第5-6頁）；
  (四)綜上，就證人丁○○係如何透過證人乙○○與甲○○聯繫上
    、證人丁○○係如何與甲○○聯絡購買海洛因及證人丁○○
    購買海洛因回家施用後效果不佳係如何先透過乙○○向甲○○反應等情節，證人丁○○、乙○○所證大致相符一致，且
    與卷附之監聽譯文內容互核亦相吻合。
  (五)上開證述尚無法遽予推論證人丁○○透過證人乙○○向甲○○購買之供己所施用之海洛因係向被告戊○○購得。本案復
    未扣得任何毒品，或販賣毒品需用之分裝袋、磅秤、帳冊、
    通訊錄及販賣毒品所得等其他佐證，本院自難徒憑被告戊○○與甲○○間之監聽譯文中提及「許：我是說他這只能給你
    1:1而已，是6千元，ㄚ叫你可以先拿3千否」、「方：他說
    要拿來退。許：他要拿多少要退。方：ㄚ就3 千啊。許：3
    千啊。方：我無3 千都拿給你。」等語，即遽為不利於被告
    之認定。
  (六)從而，檢察官所舉證據均不足以證明被告於95年12月2 日有
    透過甲○○販賣第一級毒品海洛因予證人丁○○之犯行，此
    外，復查無其他積極證據足資證明被告戊○○涉犯前揭販賣
    第一級毒品海洛因之犯行，自屬不能證明被告犯罪，揆諸前
    開說明，本件應諭知無罪之判決。
五、至於證人丁○○上開證稱係透過證人乙○○向甲○○購買第
    一級毒品海洛因，3千元係伊交給甲○○，海洛因1小包係甲○○交給伊部分，甲○○是否涉犯販賣第一級毒品罪，應由
    檢察官另行偵辦，併此敘明。
據上論斷，應依刑事訴訟法第301條第1項，判決如主文。
本案經檢察官丙○○到庭執行職務。
中    華    民    國    97    年    7    月    17    日
                  刑事第三庭審判長法  官  鄭景文
                                  法  官  黃永定
                                  法  官  林淑鳳
以上正本證明與原本無異。
如不服本判決應於收受本判決後10日內向本院提出上訴書狀，其
未敘述上訴理由者，並得於提起上訴後10日內向本院補提理由書
狀（均須按他造當事人之人數附繕本）「切勿逕送上級法院」。
中    華    民    國    97    年    7    月    17    日
                                  書記官  王靜敏


司法院資訊處製作；財團法人民間司法改革基金會備份。
